【裁判字號】    97,交聲,476
【裁判日期】    970930
【裁判案由】    交管條例聲異
【裁判全文】
臺灣板橋地方法院交通事件裁定         97年度交聲字第476號
原處分機關  臺北市交通事件裁決所
異  議  人
即受處分人  甲○○
上列異議人因違反道路交通管理處罰條例案件，對於臺北市交通
事件裁決所於民國97年2 月25日以北市裁三字第裁22-Z2C001598
號違反道路交通管理事件裁決書所為之裁決處分部分不服，聲明
異議，本院裁定如下：
    主  文
原處分關於駕駛執照業經吊銷（註銷）仍駕駛小型車之部分（即
裁處罰鍰新臺幣玖仟元部分）撤銷，前開撤銷部分甲○○不罰。
    理  由
一、原處分意旨為：異議人即受處分人甲○○駕駛車牌號碼BW-8
    986 號自用小客車（下稱本件汽車），於民國96年9 月7 日
    15時3 分許，在國道三號高速公路北上119.3 公里處，有「
    超過規定最高速限未滿20公里」及「駕駛執照業經吊銷（應
    為註銷之誤）仍駕駛小型車」之違規事實，經內政部警政署
    國道公路警察局警員開立舉發通知單當場舉發，嗣經原處分
    機關臺北市交通事件裁決所於97年2 月25日以北市裁三字第
    裁22-Z2C001598號裁決書裁決，分別依道路交通管理處罰條
    例第33條第1 項第1 款、第21條第1 項第4 款規定，裁處罰
    鍰新臺幣（下同）3 千元、9 千元，另就違反第33條第1 項
    第1 款規定部分，依第63條第1 項第1 款規定，並記違規點
    數一點。
二、異議意旨略以：異議人於96年9 月7 日前，從未收到監理單
    位通知駕照註銷之處分書，故對原處分關於「駕駛執照業經
    吊銷仍駕駛小型車」違規事實之處罰部分，爰依法聲明異議
    （至原處分關於「超過規定最高速限未滿20公里」違規事實
    ，因而遭原處分機關裁處3 千元，並記違規點數一點部分，
    則未據異議人聲明不服）。
三、按職業汽車駕駛人之駕駛執照，應自發照之日起，每滿3 年
    審驗1 次，並於審驗日期前後1 個月內向公路監理機關申請
    審驗，經審驗不合格者，扣繳其駕駛執照，俟審驗合格後發
    還之；職業汽車駕駛人，不依規定期限，參加駕駛執照審驗
    者，處3 百元以上6 百元以下罰鍰，逾期1 年以上者，逕行
    註銷其駕駛執照；汽車駕駛人，駕駛執照業經吊銷、註銷仍
    駕駛小型車或機器腳踏車者，處6 千元以上1 萬2 千元以下
    罰鍰，並當場禁止其駕駛，道路交通安全規則第54條、道路
    交通管理處罰條例第26條第1 項、第21條第1 項第4 款固分
    別定有明文。惟按主管機關依道路交通管理處罰條例第26條
    第1 項規定註銷職業汽車駕駛人之駕駛執照之處分書，係屬
    書面之行政處分，依行政程序法第110 條第1 項前段規定，
    應自送達相對人及已知之利害關係人起，依送達之內容對其
    發生效力。又處理違反道路交通管理事件，有關文書送達之
    程序，依行政程序法之規定，違反道路交通管理事件統一裁
    罰基準及處理細則第5 條亦規定明確。準此，原處分機關以
    汽車駕駛人之駕駛執照業經吊銷、註銷仍駕駛而予以裁罰者
    ，自必須以原吊銷、註銷處分書已依行政程序法之規定完成
    合法送達而對外生效為前提。
四、經查，異議人原係持用職業小型車駕駛執照，雖因於審驗期
    限1 年，經臺北市政府交通局以96年1 月5 日北市（交）監
    駕註字第20-d-00000000000號處分書逕行註銷汽車駕駛執照
    ，並依行政程序法第78條第1 項第1 款規定，於96年2 月16
    日以北市交監字第09660114301 號函公示送達該汽車駕駛執
    照註銷處分書等情，有上開汽車駕駛執照註銷處分書、臺北
    市政府交通局96年2 月16日公告、臺北市監理處96年10月1
    日北市監二字第09665158200 號函文各1 份附卷可稽。惟查
    異議人住處即戶籍地址於96年1 、2 月間仍為臺北市○○路
    15號3 樓，此有全戶戶籍資料查詢結果單1 紙在卷可參，然
    主管機關於96年1 月間先將上開汽車駕駛執照註銷處分書以
    郵寄方式送達至異議人前址時，係因「招領逾期」退回，有
    信封影本1 紙所蓋之郵局章戮可稽，是上開處分書經付郵送
    達嗣遭退回，係因「招領逾期」，而非「遷移不明」或「查
    無此人」等原因，尚難遽認異議人當時確有應為送達處所不
    明之情形，洵與行政程序法第78條所定之公示送達要件有所
    未合（此部分前經本院以96年度交聲字第1628號裁定敘明綦
    詳，而為原處分機關所不爭執），而經原處分機關再向臺北
    市監理處函詢確認前開註銷汽車駕駛執照處分究係於何時生
    效，臺北市監理處遂函覆稱應在異議人於96年11月30日換領
    普通小型車駕駛執照時，該逾審註銷處分處分即生效力，有
    臺北市監理處97年3 月4 日北市監二字第09765200600 號、
    97年3 月14日北市監二字第09765262900 號函文各1 份附卷
    可憑，是異議人遭註銷汽車駕駛執照處分既於96年11月30日
    始生效，則本件異議人遭舉發違規之時點係早在96年9 月7
    日，當時其駕駛執照顯然尚未遭主管機關合法吊銷或註銷，
    自難認定異議人遭舉發時有何「駕駛執照業經吊銷（註銷）
    仍駕駛小型車」之違規事實甚明。原處分機關未察及此，誤
    就此部分對異議人為不利處分，於法尚有未合，應由本院將
    原處分關於駕駛執照業經吊銷（註銷）仍駕駛小型車之部分
    （即裁處罰鍰9 千元部分）撤銷，並就前開撤銷部分諭知異
    議人不罰。
據上論斷，應依道路交通管理處罰條例第87條第2 項、道路交通
案件處理辦法第20條前段，裁定如主文。
中    華    民    國    97    年    9     月    30    日
                  交通法庭  法  官  張 兆 光
上列正本證明與原本無異。
如不服本裁定，應於裁定送達後五日內敘明抗告理由，向本院提
出抗告狀。
                            書記官  曹 秋 冬
中    華    民    國    97    年    10    月    1     日


司法院資訊處製作；財團法人民間司法改革基金會備份。
